【裁判字號】    99,交抗,1133
【裁判日期】    991223
【裁判案由】    聲明異議
【裁判全文】
臺灣高等法院臺中分院刑事裁定        99年度交抗字第1133號
抗  告  人
即受處分人  江友章
上列抗告人即受處分人因違反道路交通管理處罰條例聲明異議案
件，不服臺灣臺中地方法院中華民國99年11月16日裁定（99年度
交聲字第3834號），提起抗告，本院裁定如下：
    主  文
抗告駁回。
    理  由
一、原裁定意旨略以：異議人自87年12月14日起即設籍於「臺中
    市北屯區○○○○街46號」，迄今並無任何變更遷出紀錄，
    有全戶戶籍資料查詢結果1份在卷可稽，且異議人於本件聲
    明異議狀中亦填載上址為其住處，足認該址即為異議人住所
    。而原處分機關交通部公路總局臺中區監理所臺中市監理站
    於98年2月12日裁決書作成後，委由郵政機關送達至異議人
    之前揭戶籍地，因未會晤異議人本人，亦無受領文書之同居
    人、受雇人或應送達處所之接收郵件人員，遂於98年2月17
    日將該裁決書寄存在送達地之臺中水湳郵局，並作送達通知
    書2份，1份黏貼於應受送達人住居所門首，另1份置於該送
    達處所信箱內，以為送達等情，亦有交通部公路總局臺中區
    監理所臺中市監理站裁決書暨送達證書回證各1份在卷可稽
    ，是上開裁決書確已於98年2月17日發生合法送達之效力。
    又異議人之送達地為臺中市，與處罰機關為同一鄉、鎮○市
    ○○○道路交通案件處理辦法第12條、法院訴訟當事人在途
    期間標準第4條之規定，毋庸扣除在途期間。是以，異議人
    之聲明異議期間應自該裁決書送達之翌日即98年2月18日起
    算20日，並於同年3月9日屆滿，異議人遲至99年10月18日始
    向原處分機關提出異議，有蓋交通部公路總局臺中區監理所
    臺中市監理站總收文章之聲明異議狀附卷可證，顯已逾法定
    之異議期間，是本件異議人逾期聲明異議，不合法律上之程
    式，且無從補正，應予以駁回等語。
二、抗告意旨略以：烏日分局警員告發抗告人即勝忠車行所有之
    車牌號碼442-NL營業小客車於烏日高鐵站區2樓處，有未遵
    守號誌、標誌、標線指示之違規行為，惟1樓是豎立禁止空
    計程車上2樓之標示，2樓則豎立禁止計程車攬客之標示，抗
    告人當天係於2樓處讓乘客下車，警方告發內容與事實不符
    。至於文書送達公告已逾時，在警察局核發之執業登記中，
    均有詳細記載車行及駕駛者之資料，可以用電話聯絡，並無
    失聯等情事，為此依法提起抗告，請求撤銷原裁定，另為適
    當之裁定等語。
三、按受處分人不服道路交通管理處罰條例第8條主管機關所為
    之處罰，得於接到裁決書之翌日起20日內，向管轄地方法院
    聲明異議；依同條例第87條規定，向管轄法院聲明異議之期
    間，自裁決送達之翌日起算，並得依法扣除在途期間及聲請
    回復原狀，道路交通管理處罰條例第87條第1項、道路交通
    案件處理辦法第12條分別定有明文。此為交通異議事件之程
    序規定，係合法要件，受處分人之聲明異議自需先合於此項
    程序規定，法院始得受理並進而為實體審查。次按違反道路
    交通管理事件統一裁罰基準及處理細則第5條規定，處理違
    反道路交通管理事件，有關文書送達之程序，依行政程序法
    之規定。而送達於應受送達人之住居所、事務所或營業所為
    之；送達不能依前二條規定為之者，得將文書寄存送達地之
    地方自治或警察機關，並作送達通知書兩份，一份黏貼於應
    受送達人住居所、事務所、營業所或其就業處所門首，另一
    份交由鄰居轉交或置於該送達處所信箱或其他適當位置，以
    為送達；前項情形，由郵政機關為送達者，得將文書寄存於
    送達地之郵政機關，行政程序法第72條第1項前段、第74條
    第1項、第2項分別定有明文。再按依行政程序法第74條第1
    項規定所為之寄存送達，並未準用民事訴訟法第138條第2項
    規定，自應於寄存送達當日即發生送達之效力（最高行政法
    院95年度裁字第2663號裁定、司法院大法官釋字第667號解
    釋參照）。
四、經查：
(一)抗告人即受處分人江友章（下稱抗告人）於97年8月24日8時
    12分許，在烏日高鐵站區2樓，因有「未遵守號誌、標誌、
    標線指示」之違規行為，經臺中縣警察局烏日分局烏日派出
    所警員以中縣警交字第HC0000000號舉發違反道路交通管理
    事件通知單舉發，嗣後交通部公路總局臺中區監理所臺中市
    監理站於98年2月12日以裁監稽違字第裁61-HC0000000號裁
    決書，依違反道路交通管理處罰條例第60條第2項第3款規定
    ，裁處罰鍰新臺幣1800元整，有舉發違反道路交通管理事件
    通知單、原處分機關裁決書影本各1份在卷為憑。
(二)本件交通部公路總局臺中區監理所臺中市監理站裁監稽違字
    第裁61-HC0000000號裁決書，業經原處分機關於98年2月16
    日郵寄送達於抗告人「臺中市○○區○○里○○○○街46號
    」之戶籍地址，郵政機關因未獲會晤抗告人本人，亦無受領
    文書之同居人、受僱人或應受送達處所接收郵件人員，而於
    隔日即同年月17日寄存送達於臺中水湳郵局，並作送達通知
    書2份，1份黏貼於應受送達人住居所、事務所、營業所或其
    就業處所門首，另1份置於該送達處所信箱或其他適當位置
    ，以為送達，有交通部公路總局臺中區監理所臺中市監理站
    裁決書、送達證書、抗告人全戶戶籍資料查詢結果各1紙在
    卷可考，揆諸前開規定，該裁決書已於98年2月17日發生合
    法送達之效力。故抗告人聲明異議之期間應自合法送達之翌
    日即98年2月18日起算20日，又抗告人住所位於臺中市北屯
    區，對原處分機關為異議行為無須扣除在途期間，則其聲明
    異議期間之末日為98年3月9日。惟抗告人遲至99年10月18日
    始向原處分機關聲明異議，有抗告人聲明異議狀上之收狀章
    可稽，是抗告人之聲明異議已逾法定期間，顯然不合法律上
    程式，且無從補正。從而，原審法院據此裁定駁回抗告人之
    聲明異議，本院經核並無不當，其送達程序亦無何違誤之處
    。抗告人抗告意旨雖稱警察機關有車行及駕駛人之電話，可
    以電話聯絡云云，惟警方並非處分機關，裁決書係由監理站
    作成，依法本應於裁決書送達之翌日起20日內聲明異議，抗
    告人逾期聲明異議，仍執前詞提起抗告，指摘原裁定不當，
    為無理由，應予駁回。
五、據上論結，應依道路交通管理處罰條例第89條，刑事訴訟法
    第412條，裁定如主文。
中    華    民    國    99    年    12    月    23    日
            刑事第二庭    審判長法  官  邱  顯  祥
                                法  官  姚  勳  昌
                                法  官  張  國  忠
以上正本證明與原本無異。
不得再抗告。
                                書記官  卓  佳  儀
中    華    民    國    99    年    12    月    23    日

司法院資訊處製作；財團法人民間司法改革基金會備份。
